台灣高等法院交通事件裁定　　　　　　　　　　　九十一年度交抗字第一七八號
　　抗　告　人
　　即受處分人　吉祥貨運有限公司　　設台北市○○區○○路二七五號
　　法定代理人　甲○○　　　　.
右抗告人因違反道路交通管理處罰條例案件，不服臺灣士林地方法院中華民國九十一
年十一月一日裁定（九十一年度交聲字第八九號），提起抗告，本院裁定如左：
    主  文
抗告駁回。
    理  由
一、原裁定意旨（如附件）。
二、抗告意旨略以：依交通部九十一年五月二十八日交路字第○九一○○○五一九八
    號文，原經發證合格之砂石標示車「順延二年」，仍依現行之容積裝載為取締標
    準。受處分車ＧＮ─九○七號營業用曳引車附掛ＣＴ─九○號拖車，依交通部規
    定經監理單位檢驗合格，並領有砂石專用車之標示牌。對本件受處分之車所裝載
    物、土石未超出車箱欄板，但經警員丈量稱有超高○‧四一公分，因所裝載物、
    泥土、石塊自然有高低不平之處，當時司機向員警提出異議，請員警丈量低處，
    高低平均計算，當時員警在丈量時所丈量物插入有斜度，員警不理會，稱須過磅
    ，即開立告發單。依交通部規定，容積不超過，過磅超重亦不罰云云，提起抗告
    。
三、經查：
  (一)按道路交通管理處罰條例第二十九條之二第一項規定：汽車裝載貨物超過核定之
    總重量、總聯結重量者，處汽車所有人罰鍰，並記汽車違規紀錄一次，其應歸責
    於汽車駕駛人時，除依第三項處汽車駕駛罰鍰及第六十三條第一項第二款記點外
    ，汽車所有人仍應記該汽車違規紀錄一次。又同條第三項亦明定：有前二項規定
    之情形者，應責令改正或當場禁止通行，並處新台幣一萬元罰鍰，超載十公噸以
    下者，以總超載部分，每一公噸加罰新台幣一千元；超載逾十公噸至二十公噸以
    下者，以總超載部分每一公噸加罰新台幣二千元；超載逾二十公噸至三十公噸以
    下者，以總超載部分，每一公噸加罰新台幣三千元；超載逾三十公噸者，以總超
    載部分，每一公噸加罰新台幣五千元。未滿一公噸以一公噸計算。
  (二)抗告人上開違規事實，有內政部警政署國道公路警察局舉發違反道路交通管理事
    件通知單乙紙附卷可稽，且上開車輛經地磅過磅總重為四十二點七公噸，經員警
    會同司機丈量其內框長八點四五公尺、寬二點四公尺、高零點七六公尺（前八十
    公分、中七十八公分、後七十一公分，三點平均）超出欄板高零點零四一公尺，
    違反標示牌砂石車裝載規定，及高速公路交通管制規則第十八條第一款規定，經
    核算為十五點四一立方公尺，而交通部所規定總重三十五公噸，其貨箱容積不大
    於十四點七立方公尺，該車已明顯超載，此有內政部警政署國道公路警察局第一
    警察隊九十一年四月二十六日公警國一刑訴字第０九一０００六一七五號函一份
    在卷可稽，是上開車輛不論是依容積或核定總重量計算，均已超重無訛。再證人
    即本件舉發之國道公路警局第一警察隊泰山分隊員警陳義隆於原審證稱：（舉發
    過程﹖）本件受處分人車子高度依監理站核定為七十二公分，但現場丈量為高度
    七十六．三公分，超過車子欄板四．三公分，當時他載運是廢土，載重經過磅重
    四二．一噸，超過核重為三五噸，計超重七．一噸，依規定容積率不得超過一四
    ．七立方公尺，但本件容積為一五．四一立方公尺，當時我們均有現場實地丈量
    云云等語。另證人即本件舉發之國道公路警局第一警察隊泰山分隊員警孫正豪亦
    於原審證稱：（本件是否為所丈量舉發﹖）是。（丈量舉發過程﹖）當時是以該
    砂石車之車斗前、中、後三點丈量，是先經過磅後是有重量超載，因該車超載後
    我們就上車去丈量。（當時舉發時有無拍照﹖）無。（受處分人之砂石車取締標
    準是以容積量或重量計算﹖）以容積量計算。（當時為何不照相﹖）因當時丈量
    時駕駛人在旁會同丈量，且有經過磅等語云云。是抗告人所有之ＧＮ─九Ｏ七號
    營業貨運曳引車為半聯結車，其容積量確有超過標準，再依前開道路交通安全規
    則之規定，其總連結重量不得超過三十五公噸，抗告人當日確超重七‧一公噸等
    情，應堪認定。抗告人抗告意旨稱因所裝載物、泥土、石塊有高低不平之處，致
    丈量時丈量物插入會有斜度，而致丈量會有誤差云云，惟按本件丈量方式業經舉
    發員警於原審中證稱，係以砂石車之車斗前、中、後三點丈量，是造成誤差之機
    會應微乎其微，從而，原處分機關所為罰鍰新台幣（下同）一萬八千元，並記汽
    車違規紀錄一次之裁決，核無不當，原審駁回異議之聲請，核無違誤。抗告人抗
    告意旨仍執詞提起抗告，為無理由，應予駁回。
四、據上論斷，應依道路交通案件處理辦法第二十六條，刑事訴訟法第四百十二條，
    裁定如主文。
中      華      民      國      九十一    年      十二    月    二十五  日
                              台灣高等法院交通法庭
                                  審判長法  官  葉  騰  瑞
                                        法  官  江  國  華
                                        法  官  莊  明  彰
右正本證明與原本無異。
不得再抗告。
                                        書記官  廖  嫣  雯
中      華      民      國      九十一    年      十二    月    二十六  日
